臺灣臺北地方法院刑事判決
111年度易緝字第27號
公  訴  人  臺灣臺北地方檢察署檢察官
被      告  廖彩汾


選任辯護人  侯冠全律師
上列被告因妨害名譽案件，經檢察官提起公訴（109年度偵字第
23174號），本院判決如下：
    主  文
廖彩汾犯散布文字誹謗罪，處拘役貳拾日，如易科罰金，以新臺
幣壹仟元折算壹日。
    事  實
一、廖彩汾於民國107年11月20日經由紐西蘭僑民社團「紐西蘭
    華興協會」（下稱華興協會）引介，為國立臺灣大學醫學院
    附設醫院北護分院（下稱臺大醫院北護分院）「紐澳老年醫
    學與長期照護整合創新服務考察計畫」於108年10月8日至11
    日間之紐西蘭南島醫療及照護機構參訪（下稱本案參訪）規
    劃行程並協助參訪，林昱宏係臺大醫院北護分院社會工作師
　　，負責辦理本案參訪及與廖彩汾接洽。廖彩汾明知其係自願
    協助規劃本案參訪，行前接洽及安排行程之過程中，從未向
    林昱宏要求給付報酬，林昱宏亦從未表示將給付報酬，於參
    訪結束後，因臺大醫院北護分院、林昱宏認未有報酬約定而
    拒絕支付報酬，竟心生不滿，意圖散布於眾，基於散布文字
    誹謗之犯意，於附表所示時間、將附表所示電子郵件寄送與
    附表所示機關及單位，以附表所示信件內容，傳述曾與林昱
    宏討論過本案參訪之報酬，且林昱宏表示院長黃國晉曾提過
    會以特別費支付報酬等不實事項，使林昱宏屢遭各上級單位
    約詢，足以毀損林昱宏之名譽。
二、案經林昱宏提起告訴及臺中市政府警察局刑事警察大隊移送
    臺灣臺北地方檢察署(下稱臺北地檢署)檢察官偵查起訴。
    理  由
壹、程序部分
　　按被告以外之人於審判外之陳述，雖不符合刑事訴訟法第15
　　9條之1至第159條之4之規定，但經當事人於審判程序同意作
    為證據，法院審酌該言詞陳述或書面陳述作成時之情況，認
    為適當者，亦得為證據，刑事訴訟法第159條之5第1項定有
    明文。查本判決下列所引用之被告以外之人於審判外之陳述
　　，檢察官、被告廖彩汾及其辯護人於本院審判程序均表示同
    意有證據能力（見本院易緝卷第99頁至第105頁），本院審
    酌此等證據資料製作時之情況，尚無違法不當及證明力明顯
    過低之瑕疵，認以之作為證據應屬適當，故揆諸前開規定，
    認前揭證據資料均有證據能力。另本案其餘所引用之非供述
    證據，均與本案事實具有自然關聯性，且核屬書證性質，又
    查無事證足認有違背法定程序或經偽造、變造所取得等證據
    排除之情事，復均經依刑事訴訟法第165 條踐行書證之調查
    程序，檢察官、被告及辯護人對此部分之證據能力亦均不爭
    執
　　，堪認均有證據能力。
貳、實體部分
一、認定犯罪事實所憑之證據及理由　　　　
　　上開犯罪事實，業據被告於本院訊問及審理程序均坦承不諱
    （見本院易緝卷第42頁、第98頁、第111頁），核與證人即
    告訴人林昱宏警詢、偵訊時證述（見臺北地檢署109年度他
    字第5365號卷一【下稱他卷一】第79至83頁，同署109年度
    他字第5365號卷二【下稱他卷二】第301至303頁）相符，並
    有附表所示信件(見他卷一第105頁、第115至134頁、第109
    至110頁、第145至156頁、第158至170頁、第135至139頁、
    第171至174頁、第175至181頁、第185至189頁)、國立臺灣
    大學醫學院附設醫院北護分院108年12月30日臺大北護分社
    工字第1080600812號函（見他卷一第183頁）、告訴人與華
    興協會曾南安會長之電子郵件、通訊軟體LINE對話紀錄(見
    他卷一第251至265頁、第267至277頁)、華興協會108年10月
    21日函(見他卷一第33至34頁)、被告與告訴人間全部通訊軟
    體LINE對話紀錄(含告訴人製作之英譯中譯文)(見他卷一第2
    79至444頁，他卷二第5至17頁)、被告與告訴人間全部電子
    郵件(含告訴人製作之英譯中譯文)(見他卷二第17至263頁)
    等件附卷可參，堪認被告上開任意性自白核與事實相符，可
    堪採信為真。本案事證明確，被告有上揭事實欄所示犯行，
    洵堪認定，應予依法論罪科刑。
二、論罪科刑
  ㈠核被告所為，係犯刑法第310條第2項散布文字誹謗罪。被告
    於如附表編號1至9所示時間先後寄發如附表編號1至9所示電
    子郵件與如附表編號1至9所示機關及單位，反覆指摘告訴人
　　有如附表編號1至9所示言論等不實事實，係基於單一誹謗故
    意，在密切接近之時間及地點為之，且侵害同一告訴人之法
    益，各行為之獨立性極為薄弱，依一般社會健全觀念難以強
    行區隔，應視為數個舉動之接續施行，而論以接續犯之一罪
　　。
　㈡爰以被告之責任為基礎，審酌被告具社會歷練、智識正常，
    其與臺大醫院北護分院、告訴人間發生給付報酬費之糾紛，
    本應先行協商、協商不成再循民事途徑解決，竟捨此不為，
    於臺大醫院北護分院、告訴人拒絕後，即向與該糾紛無關之
    行政機關、單位，散布告訴人有附表編號1至9所示言論等不
    實事實，使告訴人承受上級單位約詢、政風室調查及流言蜚
    語纏身之名譽上損害，所為應予非難；兼衡其素行（見本院
    卷附臺灣高等法院被告前案紀錄表，本院易緝卷第115頁）
　　、教育程度、經濟狀況（見本院易緝卷第113頁），及其犯
    罪之動機、目的、手段、造成告訴人聲譽受損之程度，與其
    犯後坦承犯行之態度，及尚未與告訴人達成和解之情形等一
    切情狀，認檢察官具體求刑罰金1萬6000元尚屬過輕，因而
    量處如主文所示之刑，並諭知易科罰金之折算標準，以示處
    罰。
據上論斷，應依刑事訴訟法第299條第1項前段，刑法第310條第2
項、第41條第1項前段，刑法施行法第1條之1第1項，判決如主文
。
本案經檢察官高光萱提起公訴，檢察官劉承武到庭執行職務
中　　華　　民　　國　　111 　年　　11　　月　　28　　日
　　　　　　　　　刑事第三庭    法　官  廖棣儀
上正本證明與原本無異。 
如不服本判決應於收受送達後20日內向本院提出上訴書狀，並應
敘述具體理由；其未敘述上訴理由者，應於上訴期間屆滿後20日
內向本院補提理由書（均須按他造當事人之人數附繕本）「切勿
逕送上級法院」。告訴人或被害人如對於本判決不服者，應具備
理由請求檢察官上訴，其上訴期間之計算係以檢察官收受判決正
本之日期為準。 因疫情而遲誤不變期間，得向法院聲請回復原
狀。
                                 書記官  彭自青
中　　華　　民　　國　　111 　年　　11　　月　　29　　日
附錄法條：
中華民國刑法第310條
意圖散布於眾，而指摘或傳述足以毀損他人名譽之事者，為誹謗
罪，處1年以下有期徒刑、拘役或1萬5千元以下罰金。
散布文字、圖畫犯前項之罪者，處2年以下有期徒刑、拘役或3萬
元以下罰金。
對於所誹謗之事，能證明其為真實者，不罰。但涉於私德而與公
共利益無關者，不在此限。
附表：
編號 寄件時間 信件主旨 收件人 涉嫌誹謗之信件內容 備註 1 108年11月7日10時48分 申訴臺大醫院北護分院院長率團紐西蘭南島參訪Geronto logu Care,整合長期照護參訪團，拒絕支付本地專業人員11個月酬勞(附件) 臺大醫學院附設醫院院長陳石池 在這其（期）間都是透過林昱宏社工師聯絡溝通，他曾提過如果北護付費給我，我可以開收據嗎？他也提到"我們院長說他可以用他的特別會(費)支付"、"黃院長也提到林昱宏會去找基金"，因此我沒有前憂後慮.... 他卷一第105頁 2 108年12月12日12時38分 同編號1 臺大校長管中閔 同編號1 他卷一第115-134頁 3 108年12月17日13時59分 同編號1 臺大醫院北護分院主任徐秀琴 同編號1 他卷一第109-110頁 4 108年12月20日 本人協助臺大醫院 北護分院院長率團紐西蘭南島參訪Gerontologu Care,整合長期照護參訪團行程，拒絕支付本人11個月安排籌劃酬勞(附件1) 行政院衛生福利部（下稱衛福部）部長陳時中（並經該部函轉教育部函轉臺大醫學院附設醫院） 在這期間都是透過林昱宏社工師聯絡溝通，他曾提過如果北護付費給我，我可以開收據嗎？他也提到"我們院長說他可以用他的特別費支付"、"黃院長也提到林昱宏會去找基金"，因此我沒有前憂後慮.... 他卷一第145-156頁 5 108年12月24日前某日(起訴書誤載為108年12月24日，應予更正) 同編號4 衛福部政風處(並經該處函轉教育部函轉臺大醫學院附設醫院) 同編號4 他卷一第158-170頁 6 109年2月11日9時35分許 同編號1 臺大校長管中閔 在這11個月的籌劃中，社工林昱宏曾多次提到：1.北護付費給我，我可以開收據嗎？2.他也提到"我們家院長說他可以用他的特別費支付" 他卷一第135-139頁 7 109年2月11日5時44分許 北護第二次不給付回函 台大醫院北護分院主任徐秀琴(起訴書誤載為衛福部政風處，應予更正) 同編號4 他卷一第171-174頁 8 109年2月11日8時2分許 Louisa replying to 台大北護分院2nd time refused to pay 臺大醫院北護分院院長黃國晉 在這期間都是透過林昱宏社工師聯絡溝通，他曾提過：1.如果北護付費給我，我可以開收據嗎？Nov.2018第一次提出是在北護分院議室，姜主任也在場 2.他也提到"我們院長說他可以用他的特別費支付"...，因此我沒有前憂後慮.... 他卷一第175-181頁 9 109年2月11日8時14分許 同編號8 臺大醫院北護分院內科主任韓德生 同編號8 他卷一第185-189頁